【裁判字號】    89,訴,1416
【裁判日期】    900309
【裁判案由】    毒品危害防制條例
【裁判全文】
臺灣臺南地方法院刑事判決                        八十九年度訴字第一四一六號
    公  訴  人  臺灣臺南地方法院檢察署檢察官
    被      告  甲○○
右列被告因違反毒品危害防制條例案件，茲經檢察官提起公訴（八十九年度毒偵字第
二四五六號、八十九年度毒偵字第二八一三號），本院判決如左：
    主  文
甲○○連續施用第一級毒品，累犯，處有期徒刑壹年。
扣案第一級毒品海洛因貳包（驗餘淨重壹點柒伍公克）、施用毒品器具注射針筒肆支
、挖勺貳支，均沒收銷燬之。
    事  實
一、甲○○曾於民國八十二年間，因肅清煙毒條例案件，經臺灣臺南地方法院判處有
    期徒刑三年十月確定，於八十五年十二月十九日執行完畢，仍不知悔改。又先後
    於八十七年、八十八年、八十九間，再度施用毒品，分別經臺灣臺南地方法院、
    臺灣臺南地方法院檢察署檢察官分別以八十七年度訴字第七二一號判決免刑、八
    十九年度戒毒偵字第九六號不起訴處分，及八十九年度訴字第七一○號判處有期
    徒刑一年確定。嗣甲○○猶未戒除毒癮，又於前開八十九年度訴字第七一○號判
    決於八十九年八月十六日宣示日後，再度基於概括犯意，於八十九年九月四日至
    七日間，在臺南市○○路○段三四一巷十四號住處，連續施用第一級毒品海洛因
    ，先後為警於同年九月五日及七日查獲，並扣得第一級毒品海洛因二包（驗餘淨
    重一．七五公克）、施用毒品器具注射針筒四支、挖勺二支等物。
二、案經臺南市警察局第三、第五分局分別報告臺灣臺南地方法院檢察署檢察官偵查
    起訴。
    理  由
一、訊據被告甲○○於本院警、偵訊及本院審理時，對於右揭時地施用第一級毒品海
    洛因之事實均坦承不諱，惟辯稱伊甫於八十九年八月十六日因施用毒品經本院判
    處有期徒刑一年，此次犯行與前案應有連續犯關係云云。經查，被告於八十九年
    九月五日、七日為警查獲時所採集之尿液經送驗結果，均呈嗎啡陽性反應，有臺
    南市衛生局、長榮管理學院出具之尿液檢驗報告附卷可稽，此外並有施用毒品器
    具注射針筒四支、挖勺二支、疑似海洛因之白色粉末二包扣案可稽，而該白色粉
    末經送法務部調查局鑑驗結果，則確為第一級毒品海洛因無疑，有該局鑑定通知
    書一紙存卷足憑，被告前開自白應堪信為真實。
二、次按刑事訴訟法第二百九十四條第一款（現修正為第三百零二條第一款）規定，
    案件曾經判決確定者，應為免訴之判決，係以同一案件，已經法院為實體上之確
    定判決，該被告應否受刑事制裁，即因前次判決而確定，不能更為其他有罪或無
    罪之實體上裁判。此項原則，關於實質上一罪或裁判上一罪（如刑法第五十五條
    及第五十六條之犯罪），其一部事實已經判決確定者，對於構成一罪之其他部分
    ，固亦均應適用，但此種情形，係因審判不可分之關係，在審理事實之法院，對
    於全部犯罪事實，按照刑事訴訟法第二百四十六條（現修正為第二百六十七條）
    規定本應予以審判，故其確定判決之既判力，亦自應及於全部之犯罪事實，若在
    最後審理事實法院宣示判決後，始行發生之事實，既非該法院所得審判，即為該
    案判決之既判力所不能及，檢察官或自訴人如就此部發生之事實依法起訴，既不
    在曾經確定判決之範圍以內，即係另一犯罪問題，受訴法院仍應分別為有罪或無
    罪之實體上裁判，縱令檢察官或自訴人，係就前案事實與其後新發生之事實，誤
    認為實質上一罪或裁判上一罪，一併起訴，受訴法院除應將前確定判決既判力所
    及部分諭知免訴外，關於其後新發生之事實，並不在刑事訴訟法第二百九十四條
    第一款所載情形之列，非可一併免訴，最高法院三十二年度上字第二五七八號著
    有判例可供參照。經查，被告曾於八十九年二月十五日起至同年四月十日或其前
    三日內，連續在臺南市○區○○路六三號等處施用第一級毒品，經本院以八十九
    年訴字第七一○號判處有期徒刑一年確定，有該判決書在臺灣臺南地方法院檢察
    署八十九年度毒偵字第二四五六號卷內可憑，被告於該案被訴之施用毒品行為，
    與本案施用毒品時間，相距近五月，被告先後二度連續施用毒品之行為間，是否
    基於概括之犯意而為，已待斟酌；且本院前開八十九年度訴字第七一○號判決，
    係於八十九年八月十六日宣示，其後並因檢察官及被告均未聲請上訴，而於同年
    九月十一日確定，是被告於八十九年九月五日至七日間，再度連續施用毒品之行
    為，為前開八十九年度訴字第七一○號判決之效力所不及，屬另一犯罪問題，本
    院仍應為實體審理後為有罪或無罪之實體上裁判，被告所辯本案系爭犯行為上揭
    判決效力所及云云，自非可採，本件事證已臻明確，被告犯行可以認定。
三、核被告所為，係犯毒品危害防制條例第十條第一項之施用第一級毒品罪。被告為
    施用而持有毒品之行為，應為施用行為所吸收，不另論罪。又被告先後施用毒品
    之行為，時間密接，犯構成要件相同之罪，顯係基於概括犯意為之，應依連續犯
    規定論處，並加重其刑。另查被告曾於八十二年間，因肅清煙毒條例案件，經本
    院判處有期徒刑三年十月確定，於八十五年十二月十九日執行完畢，有臺灣高等
    法院被告全國前案紀錄表卷內可佐，被告於五年內再犯本件有期徒刑以上之罪，
    為累犯，應依法加重其刑，並依刑法第七十條規定遞加重之。爰審酌被告前有多
    次施用毒品前科，並先後於八十七年、八十八年、八十九年間，經本院依職權或
    依檢察官聲請，裁定被告觀察、勒戒或強制戒治，以及判決有期徒刑，仍一再施
    用毒品，更於前開有罪判決宣示日後未幾，再犯施用毒品犯行，顯見毒品危害防
    制條例所設之戒毒處遇措施對被告並無效用；施用毒品係屬自殘行為，犯罪者除
    自身健康外，尚未侵害其他法益；以及被告犯罪後坦承犯行之態度等一切情狀，
    量處如主文所示之刑，以資懲儆。扣案之海洛因二包（驗餘淨重一．七五公克）
    、注射針筒四支、挖勺二支，分別為毒品或專供施用毒品器具，應依毒品危害防
    制條例第十八條第一項規定沒收併銷燬之。
據上論斷，應依刑事訴訟法第二百九十九條第一項前段，毒品危害防制條例第十條第
一項、第十八條第一項，刑法第十一條前段、第五十六條、第四十七條，判決如主文
。
本案經檢察官陳誌銘到庭執行職務。
中      華      民      國      九十      年      三    月      九      日
                                臺灣臺南地方法院刑事第四庭
                                    法      官  吳  坤  芳
右正本證明與原本無異。
如不服本判決，應於判決送達後十日內向本院提出上訴狀( 應附繕本 )。
                                    書  記  官  馬  愛  君
中      華      民      國      九十      年      三    月      九      日
附錄論罪科刑法條：
毒品危害防制條例第十條：
施用第一級毒品者，處六月以上五年以下有期徒刑。
施用第二級毒品者，處三年以下有期徒刑。


司法院資訊處製作；財團法人民間司法改革基金會備份。
